臺灣高等法院民事裁定  
110年度抗字第1183號
抗  告  人  陳鳳雪  

上列抗告人因與相對人陳鳳月間假扣押聲明異議事件，對於中華
民國110年9月17日臺灣新竹地方法院110年度全事聲字第9號裁定
提起抗告，本院裁定如下：
      主  文
抗告駁回。
抗告訴訟費用由抗告人負擔。
      理  由
一、按為保障債權人及債務人之程序權，並使法院能正確判斷原
    裁定之當否，民事訴訟法第528條第1項、第2項固有關於假
    扣押裁定之抗告，抗告法院為裁定前，應使債權人及債務人
    有陳述意見機會之規定。惟假扣押係保全程序，假扣押裁定
    具隱密性，為防止債務人隱匿或處分財產，以保全債權人之
    強制執行，其執行應依強制執行法第132條第1項規定，於裁
    定送達債務人之同時或送達前為之。考量此項立法旨趣，債
    權人對駁回其假扣押聲請之裁定提起抗告，倘假扣押隱密性
    仍應予維持，即無須使債務人有陳述意見之機會（最高法院
    103年度第12次民事庭會議決議、104年度台抗字第61號裁定
    意旨參照）。本件抗告人係對原法院維持司法事務官所為駁
    回假扣押聲請處分之裁定提起抗告，假扣押聲請隱密性仍有
    維持之必要。茲審酌全案情節，基於保全程序之目的，認無
    使相對人陳述意見之必要，合先敘明。
二、抗告人聲請、異議及抗告意旨略以：相對人擅自提領伊存放
    於新竹市第三信用合作社光華分社及永豐銀行光華分行之定
    期存款及利息共計新臺幣303萬4,000元，迄不給付。因相對
    人正將其共有之坐落新竹市○○段00地號土地及其上之同段76
    6建號建物(應有部分1/2，門牌號碼為新竹市○○○街00巷00號
    房屋，下稱系爭房屋)拆除整建，相對人亦在外租賃房屋居
    住恐有出售脫產之虞，而有保全強制執行，聲請假扣押之必
    要，若認釋明仍有不足，願供擔保請准宣告假執行。原裁定
    駁回假扣押之聲請，顯有違誤，爰求為廢棄原裁定，願供擔
    保請准予就相對人所有財產於303萬4,000元及利息之範圍內
    予以假扣押等語。
三、按債權人就金錢請求或得易為金錢請求之請求，日後有不能
    強制執行或甚難執行之虞，欲保全強制執行者，得聲請假扣
    押，而假扣押聲請應表明假扣押之原因，並釋明之，必如已
    為適當釋明，僅於釋明如有不足，法院為補強計，始得因債
    權人陳明願供擔保或法院認為適當者，法院得定相當之擔保
    ，命供擔保後為假扣押，民事訴訟法第522條第1項、第523
    條第1項、第525條第1項第3款、第526條第1項、第2項分別
    定有明文。所謂假扣押之原因，即債務人有日後不能強制執
    行或甚難執行之虞或應在外國為強制執行者是也。諸如債務
    人浪費財產、增加負擔、或就其財產為不利益之處分，將達
    於無資力之狀態、或移住遠地、逃匿無蹤或隱匿財產等情形
    。至於債務人經債權人催告拒絕給付，僅屬債務不履行之狀
    態，如非就債務人之職業、資產、信用等狀況綜合判斷，可
    認定債務人現存之既有財產已瀕臨成為無資力或與債權人之
    債權相差懸殊或其財務顯有異常而難以清償債務之情形，亦
    不能遽謂其有日後不能強制執行或甚難執行之虞，而認債權
    人對於假扣押之原因已為釋明（最高法院101年度台抗字第4
    86號民事裁定參照）。而債權人就假扣押之原因，依法有釋
    明之義務，亦即須提出可使法院信其主張為真實之一切證據
    ，必待釋明有所不足，而債權人陳明願供擔保後，始得准為
    假扣押。債權人若未依法表明假扣押之原因，或雖有表明原
    因但未釋明，均不符假扣押之要件（最高法院99年度台抗字
    第664號裁定意旨參照）。 
四、經查：
  ㈠就假扣押之請求部分：抗告人主張相對人未經其同意，擅自
    領取其存款及利息303萬4,000元等情，業據其提出新竹第三
    信用合作社存款對帳單、永豐銀行帳戶往來明細為證（原法
    院110年度司裁全字第144號卷【下稱原處分卷】第15至21頁
    ），堪認抗告人已就假扣押之請求部分為釋明。
  ㈡就假扣押之原因部分：抗告人稱相對人拒絕返還，並將其共
    有之系爭房屋拆除整建，恐有出售脫產之虞，而有假扣押之
    必要云云，並提出存證信函影本（原處分卷第23頁）、手寫
    拍攝日期為110年1月28日、110年2月6日、110年3月9日、11
    0年7月27日、110年8月24日之系爭房屋外觀照片（合稱系爭
    照片，原裁定卷第19至29頁），及系爭房屋及坐落土地之最
    新第一類登記謄本（本院卷第27至33頁）附卷為憑。經查，
    抗告人以存證郵件催告相對人返還款項，雖相對人並未履行
    ，僅屬債務不履行之狀態，仍應就相對人之資產、信用等狀
    況綜合判斷。而依前開登記謄本可知，相對人於96年7月23
    日因分割繼承而登記為系爭房屋及坐落土地之共有人，權利
    範圍1/2，迄今並無變動，其名下仍有相當之資產，若以土
    地之公告現值計算再加計房屋之價值，與抗告人所主張之債
    權額相較，尚非差距懸殊，且亦難僅憑上開登記謄本而認相
    對人無其他資產，而為無資力。再觀之系爭照片，可知系爭
    房屋固在施工中，對照110年1月28日及110年8月24日之照片
    顯示，系爭房屋並非全部拆除，僅係整修，尚無滅失之情事
    。而抗告人稱相對人設籍在系爭房屋，現在外賃屋居住，恐
    有失聯之虞一節，則並未提出證據，無從憑採。況系爭房屋
    既在整修，則原居住在內之相對人縱然另租屋暫住，亦在情
    理之中。抗告人所提之證物不足推論相對人有將系爭房屋脫
    產出售或隱匿財產之情形，另就相對人有何浪費財產、增加
    負擔或就財產為不利益之處分，將達於無資力之狀態、或移
    往遠地、逃匿無蹤等情形，則並未提供任何足供法院得隨時
    調查之證據以釋明，自不能遽謂其有日後不能強制執行或甚
    難執行之虞，而認債權人對於假扣押之原因已為釋明。準此
    ，抗告人就假扣押之原因應屬「釋明欠缺」，非為「釋明不
    足」，縱其陳明願提供擔保，亦不得命為假扣押。
五、綜上所述，抗告人並未釋明相對人有何假扣押原因存在，其
    聲請與假扣押之要件尚有不符，自不能准許。原裁定以抗告
    人未釋明假扣押原因，駁回其聲請，並無不合，抗告意旨指
    摘原裁定不當，聲明廢棄，為無理由，應予駁回。
六、據上論結，本件抗告為無理由，裁定如主文。
中　　華　　民　　國　　110 　年　　10　　月　　21　　日
                  民事第二庭
                        審判長法  官   陳容正
                              法  官   邱  琦
                              法  官   紀文惠
正本係照原本作成。
本裁定除以適用法規顯有錯誤為理由外，不得再抗告。如提起再
抗告，應於收受送達後10日內委任律師為代理人向本院提出再抗
告狀。並繳納再抗告費新臺幣１千元。
中　　華　　民　　國　　110 　年　　10　　月　　21　　日
　　　　　　　　　　　　　　　　　　　　
　　　　　　　　　　　　　　　書記官   李昱蓁